【裁判字號】    99,竹簡,423
【裁判日期】    991221
【裁判案由】    損害賠償
【裁判全文】
臺灣新竹地方法院民事簡易判決         99年度竹簡字第423號
原      告  莊志勳
被      告  簡泗燦
被      告  新竹市警察局
法定代理人  李金田
被告共同
訴訟代理人  陳瑞聰
上列當事人間請求損害賠償事件，本院於民國99年12月7日辯論
終結，本院判決如下：
    主  文
原告之訴及假執行之聲請均駁回。
訴訟費用由原告負擔。
    事實及理由
甲、程序方面：
一、按訴狀送達後，原告不得將原訴變更或追加他訴，但被告同
    意、請求之基礎事實同一或擴張或減縮應受判決事項之聲明
    者，均不在此限；又被告於訴之變更或追加無異議，而為本
    案之言詞辯論者，視為同意變更或追加，民事訴訟法第255
    條第1項第1款至第3款、第2項分別定有明文。
二、查原告於民國99年7月12日所提民事起訴狀，係列簡泗燦為
    被告，聲明經闡明後確定為被告簡泗燦應賠償原告醫療費用
    新臺幣（下同）600元、精神慰撫金10萬元及均自起訴狀繕
    本送達翌日起至清償日止按年息百分之5計算之利息。嗣原
    告於99年11月12日具狀追加新竹市警察局（原告誤載為新竹
    市政府警察局，應予更正）為被告，因原告請求之訴訟標的
    在新竹市警察局與簡泗燦間並無須合一確定之關係，其追加
    新竹市警察局之訴訟本非合法，惟被告新竹市警察局就原告
    所為訴之追加並無異議，且進行辯論，揆諸前引規定，應認
    原告追加新竹市警察局為被告部分尚屬合法。原告99年11月
    12 日所為訴之追加，除請求被告簡泗燦、新竹市警察局各
    賠償醫藥費300元、精神慰撫金各9萬元、1萬元外，並請求
    被告簡泗燦應就打傷原告一事口頭道歉、交付悔過書，及被
    告應共同登報道歉（嗣撤回上開口頭道歉、交付悔過書、共
    同登報道歉部分之請求），就請求金額變動所為聲明之變更
    ，因請求之基礎事實同一，應認其聲明之變更為合法。
三、原告另於同年11月23日再具狀主張遭被告簡泗澯辱罵「混蛋
    」而追加請求之金額，並請求被告簡泗燦就打傷原告及辱罵
    原告部分分別口頭道歉及提交悔過書、被告應共同就上開情
    事登報道歉。嗣於同年12月7日言詞辯論期日撤回上開口頭
    道歉、悔過書、登報道歉之請求，而確定其訴之聲明為：被
    告應各給付原告醫藥費300元、被告簡泗燦應給付原告精神
    慰撫金12萬元及被告新竹市警察局應給付精神慰撫金3萬元
    及其利息，此部分聲明之擴張，合於民事訴訟法第255條第1
    項第3款之要件，於原告依法繳納裁判費後，本屬應予准許
    。惟查，原告就99年11月23日所為追加之訴，未據繳納裁判
    費，經本院於99年12月7日當庭命其於5日內補繳，而原告逾
    期仍未繳納，自難認為原告追加此部分訴訟為合法，本院乃
    以裁定駁回其99年11月23日所為追加之訴及假執行之聲請，
    原告於99年11月23日所為追加之訴及假執行聲請，並不合法
    ，自無從准許。據此，原告訴之聲明，應以99年11月12 日
    所提書狀所示之金錢請求為準，核先敘明。
乙、實體方面：
壹、原告方面：
一、原告起訴主張：原告於97年11月12日21時許，因發現新竹市
    警察局東勢派出所前有警車占用殘障車位，向值班員警檢舉
    無效，乃轉向即將進入該東勢派出所之員警即被告簡泗燦反
    應，詎遭被告簡泗燦出手攻擊，致原告受有頸挫傷及前胸壁
    擦傷等傷害，又被告簡泗燦為被告新竹市警察局之員工，被
    告新竹市警察局未盡督導之責，致被告簡泗燦對原告為上開
    傷害行為，且事後不但拒絕原告國家賠償之請求，又拒絕提
    供案發時警察局之錄影帶以包庇被告簡泗燦，自應連帶負責
    。
二、為此聲明：被告簡泗燦及新竹市警察局應各賠償原告醫藥費
    300元，並各給付原告精神慰撫金9萬元及1萬元，暨上開金
    額分別自起訴狀繕本送達翌日起至清償日止按年息百分之5
    計算之利息。願供擔保請准宣告假執行。
貳、被告方面：
一、被告簡泗燦答辯略以：伊係新竹市警察局主任秘書，負責督
    導97年11月12日晚間9時至12時新竹市警察局第二分局之執
    行擴大臨檢勤務，同日晚間8時50分抵達第二分局東勢派出
    所，原告見被告簡泗燦前來，自派出所大門前階梯走下，向
    被告簡泗燦喊稱「長官好」，因被告簡泗燦平日多有耳聞原
    告為人，未駐足與原告寒暄，原告突以雙手拉住被告簡泗燦
    雙手，被告簡泗燦莫名所以，為基於禮貌，乃客氣請原告鬆
    手，原告向被告簡泗燦檢舉警用巡邏車違規停放於殘障車位
    ，被告簡泗燦委婉答以：「目前已經快夜間9點，殘障人士
    洽公機率不高，且各分局各單位車輛僅短暫停放，不致影響
    民眾權益」等語，原告或認被告簡泗燦未予滿意答覆，明知
    被告簡泗燦正在執行公務，竟以強暴方式，以雙手強拉被告
    簡泗燦左手，不讓被告簡泗燦進入分局、派出所督勤，被告
    簡泗燦掙脫不得，乃以左手撥開原告雙手，詎原告竟誣指被
    告簡泗燦傷害，被告簡泗燦予以駁斥，惟原告復以更激烈之
    強暴方式，以雙手猛抱被告簡泗燦，被告簡泗燦嚴正告以：
    「莊志勳你別再鬧了」，原告未予理會，仍強行抱住被告簡
    泗燦，拒不鬆手，嚴重妨害被告簡泗燦執行公務及其人身自
    由，原告事後仍不知悔悟，竟向新竹地方法院檢察署誣指被
    告簡泗燦涉及傷害罪嫌，然該刑事告訴案件業經檢察官為不
    起訴處分（臺灣新竹地方法院檢察署98年偵字第2700號）。
    因被告簡泗燦未有原告所指之傷害行為，原告以其身體受有
    傷害，遽行起訴請求損害賠償，顯屬無據。並聲明：原告之
    訴駁回。
二、被告新竹市警察局則以：原告未敘明其請求權基礎為何，實
    難就其主張答辯。況被告簡泗燦與被告新竹市警察局非民事
    僱傭關係，原告提出一般民事訴訟，亦有未合等語，資為抗
    辯。並聲明：原告之訴駁回。
、本院之判斷：
一、原告所提事證未能證明被告簡泗燦有造成原告頸挫傷、前胸
    壁擦傷等傷勢之行為，原告請求被告賠償並無理由：
（一）按當事人主張有利於己之事實者，就其事實有舉證之責任
      。民事訴訟法第277條前段定有明文。又民事訴訟如係由
      原告主張權利者，應先由原告負舉證之責，若原告先不能
      舉證，以證實自己主張之事實為真實，則被告就其抗辯事
      實即令不能舉證，或其所舉證據尚有疵累，亦應駁回原告
      之請求。最高法院17年度上字第917號著有判例可資參照
      。
（二）本件原告起訴主張遭被告簡泗燦於97年11月12日徒手毆打
      ，致其受有頸挫傷、前胸壁擦傷之傷害，惟此為被告簡泗
      燦所否認，並以伊並未毆打原告，僅於遭原告抱住時掙脫
      等語為辯，則原告就上開事實，自應負舉證責任。經查，
      原告就此提出國泰綜合醫院診斷證明書、醫療費用等影本
      為證，然該診斷證明書固能證明原告於97年11月12日至該
      醫院急診時，確有頸挫傷及前胸壁擦傷之傷情，惟並不能
      證明該傷勢係被告簡泗燦所為，而醫療費用收據亦僅能證
      明原告於當日支出急診費用，亦無從證明被告簡泗燦曾造
      成原告上開傷害。故原告所為主張無從依其所提診斷證明
      書、醫療費用收據以為證實。
（三）原告復請求勘驗臺灣新竹地方法院檢察署98年度偵字第27
      00號案件所附97年11月12日在新竹市警察局第二分局東勢
      派出所前監視錄影帶轉錄之光碟，經本院於99年11月12日
      當庭勘驗結果如下：
  １、編號0000000檔案：原告稱係警局門前之影片，至20時54
      分時衝突已結束，其他員警在安撫原告。
  ２、編號00000000000000檔案：20時49分時被告簡泗燦出現在
      檔案畫面，原告趨前與被告簡泗燦說話，20時49分57秒時
      原告右手指向殘障車位方向，左手扠在口袋，20時50分整
      原告兩手均扠在口袋，20時50分01秒時被告簡泗燦推原告
      一下，原告與被告簡泗燦爭論，隨即為其他員警隔開。
  ３、編號00000000000000號檔案：20時50分09秒時原告進入警
      局，兩造口角爭執中，被告簡泗燦碰觸原告右手。20時50
      分43秒原告向值班員警說要告被告簡泗燦，被告簡泗燦趨
      前爭執，其餘員警勸架。20時56分34秒原告以自備之相機
      拍攝脖子。
  ４、其餘影片勘驗後均未拍攝到本件糾紛發生之畫面。
（四）經細繹上開錄影光碟，被告簡泗澯固於當日20時50分01秒
      在原告兩手均置於口袋時推原告一下，惟原告並未因此而
      有跌倒或倒退甚遠之情形，僅順勢挪動雙腳，並隨即與被
      告簡泗燦理論，而為其他員警隔開，足見被告簡泗燦推原
      告時，力道並非鉅大，以上開錄影畫面，實難認被告簡泗
      燦有毆打原告之頸部或胸部，致其受有頸挫傷、前胸壁擦
      傷之舉止。另原告與被告簡泗燦進入警局後，被告簡泗燦
      固曾於同日20時50分09秒，碰觸原告右手，惟該碰觸位置
      並非原告所稱受傷之位置，則該次碰觸顯非造成原告頸部
      、胸前受傷之原因。雖原告於20時56分34秒時以自備之相
      機拍攝脖子，惟依監視錄影帶所攝畫面，並無法證實被告
      簡泗燦有接觸原告頸部，原告縱於當場拍攝其頸部，亦無
      法證實其頸部所受傷害係由被告簡泗燦所造成。
（五）原告以遭被告簡泗燦毆打、辱罵等情向臺灣新竹地方法院
      檢察署檢察官提出告訴，業經臺灣新竹地方法院檢察署檢
      察官98年度偵字第2700號案件，為不起訴處分，嗣經原告
      聲請再議，為臺灣高等法院檢察署98年度上聲議字第2899
      號駁回其再議聲請而確定等情，業經本院調取臺灣新竹地
      方法院檢察署98年度偵字第2700號卷宗核閱屬實。則原告
      就其確遭被告簡泗燦毆打，致受有頸挫傷、前胸壁擦傷之
      傷情一節，並無法提出相當事證以為證明。雖被告簡泗燦
      所辯伊係遭原告環抱而掙脫等情與錄影畫面資料並不相符
      ，惟本件原告就其主張之事實既負舉證責任，自無從以被
      告之抗辯尚有疵累即謂其主張為有理由。原告既無法證明
      被告簡泗燦確實造成其頸挫傷、前胸壁擦傷，則其訴請被
      告簡泗燦、新竹市警察局為賠償，即非有據。
二、原告追加被告簡泗燦辱罵其「混蛋」部分之請求，業因未合
    法繳納裁判費而為本院裁定駁回，且已罹於時效，請求亦無
    理由：
（一）原告於99年11月23日提出書狀，就其遭被告簡泗燦辱罵「
      混蛋」一事提出追加訴訟，除聲明被告簡泗燦應口頭道歉
      、交付悔過書、被告應共同登報道歉（上開請求業經撤回
      ）外，並聲明被告簡泗燦、新竹市警察局應各給付原告精
      神慰撫金12萬元、3 萬元及其利息。該部分訴之追加，未
      據原告繳納裁判費，經本院於民國99年12月7 日當庭裁定
      命原告於5 日內補正，原告逾期未補正，追加之訴顯難認
      為合法，業經本院為駁回追加之訴及假執行聲請之裁定，
      前已敘明，尚難認原告此部分主張為合法。
（二）退萬步言，縱認原告遭被告簡泗燦辱罵部分之起訴為合法
      ，原告之請求權亦已罹於時效，被告為時效抗辯後，自得
      拒絕給付：
  １、按因侵權行為所生之損害賠償請求權，自請求權人知有損
      害及賠償義務人時起，2年間不行使而消滅；自有侵權行
      為時起，逾10年者亦同。民法第197條第1項定有明文。又
      時效因請求而中斷者，若於請求後6個月內不起訴，視為
      不中斷，同法第130條亦規定甚明。又消滅時效完成，債
      務人取得拒絕履行之抗辯權，得執以拒絕給付，最高法院
      85年度台上字第389號著有判例可資參照。
  ２、經查，原告就遭被告簡泗燦毆打、辱罵「混蛋」一節，固
      曾於提起本件訴訟前，於99年7月12日向新竹市警察局提
      出國家賠償請求書，請求賠償8萬元並登報道歉。惟原告
      於同日向本院提起本件訴訟時，僅就被告簡泗燦對其毆打
      之事件為起訴，此有起訴狀在卷可考。本院99年9月21日
      言詞辯論時，原告雖曾述及被告簡泗燦曾罵其「混蛋」之
      事，惟並未就其因被告簡泗燦之辱罵而人格權受損部分，
      提出訴訟為任何主張。嗣原告於99年11月12日之書狀，雖
      追加新竹市警察局為被告，惟仍未就被告簡泗燦辱罵原告
      之事由為起訴請求，及至同年月23日之書狀，原告始提及
      被告簡泗燦罵其「混蛋」而正式為聲明並起訴。此經本院
      於99年12月7 日言詞辯論期日向原告確認，原告亦稱：「
      （問：99年11月12日前曾否就上開事由為民事請求？）被
      告簡罵我的部分是事後才用書狀追加。」等語明確，故原
      告就遭被告簡泗燦辱罵「混蛋」部分，雖曾於99年7 月12
      日向新竹市警察局為請求，惟確係遲至99年11月23日始提
      起民事訴訟無疑。原告於99年7 月12日向被告新竹市警察
      局所為請求，業經新竹市警察局於同年月22日拒絕賠償，
      原告並未於請求後6 個月內就此部分提起民事訴訟，依前
      引民法第130 條規定，其請求權時效視為不中斷，則原告
      就被告簡泗燦辱罵其「混蛋」一事所生之損害賠償請求權
      ，已於99年11月12日罹於時效，被告並已為時效抗辯，揆
      諸前引規定，被告自得拒絕就此部分為給付。原告雖改稱
      其起訴狀裡面即針對被告簡泗燦辱罵原告「混蛋」一節為
      起訴，惟遍查原告於99年7 月12日之起訴狀及同年11月12
      日所提民事起訴狀/ 請求調查證據狀（變更），俱未論及
      此部分請求，原告謂其於起訴時即已為此部分請求云云，
      洵非有據，自無可取。
  ３、原告就被告簡泗燦曾辱罵其「混蛋」一事所生之請求權，
      既已罹於時效，且經被告為時效抗辯，原告此部分主張，
      被告自得拒絕給付，原告此部分請求，縱屬合法，亦已罹
      於時效而無從准許，應予駁回。
三、綜上所述，原告未能證明被告簡泗燦有毆打原告，致原告受
    有頸挫傷、前胸壁擦傷之行為；就被告簡泗燦辱罵其「混蛋
    」部分之起訴亦因未繳納裁判費而未合程式，且已罹於時效
    ，故原告訴請被告簡泗燦、新竹市警察局各給付原告醫藥費
    300元、精神慰撫金各9萬元、1萬元及均自起訴狀繕本送達
    翌日起至清償日止，按年息百分之5計算之利息，洵屬無據
    ，無從准許，應予駁回。
肆、原告之訴既經駁回，其假執行之聲請，亦失所附麗，應併予
    駁回。
伍、本件為判決基礎之事證已臻明確，兩造其餘主張、舉證及攻
    擊防禦方法，經審酌後，認均與判決結果不生影響，爰不一
    一論述。
陸、結論：原告之訴為無理由，依民事訴訟法第78條，判決如主
    文。
中    華    民    國    99    年    12    月    21    日
                  新竹簡易庭  法  官  蔡孟芳
以上正本係照原本作成。
如對本判決上訴，須於判決送達後20日內向本院提出上訴狀。如
委任律師提起上訴者，應一併繳納上訴審裁判費。
中    華    民    國    99    年    12    月    21    日
                              書記官  李慧娟

司法院資訊處製作；財團法人民間司法改革基金會備份。
